【裁判字號】    90,訴,1014
【裁判日期】    901207
【裁判案由】    給付薪資等
【裁判全文】
臺灣士林地方法院民事判決  九十年度訴字第一○一四號
    原      告    丙○○
    被      告    益成工程股份有限公司
    法定代理人    乙○○
    複  代理人    甲○○
右當事人間給付薪資等事件，本院判決如左：
    主    文
被告應給付原告新臺幣貳拾萬元，及自民國九十年七月二十五日起至清償日止，按
年息百分之五計算之利息。
原告其餘之訴駁回。
訴訟費用由被告負擔五分之一，餘由原告負擔。
本判決第一項於原告以新臺幣柒萬陸仟陸佰陸拾柒元供擔保後，得假執行。但被告如
於假執行程序實施前，以新臺幣貳拾萬元為原告預供擔保，得免為假執行。
原告其餘假執行之聲請駁回。
    事實及理由
一、本件原告起訴主張：原告於民國八十一年四月一日起任職於被告公司，擔任工務
    部副總經理職務，職掌為看管督導工進度及品質，並控制工程預算；月薪新臺幣
    （下同）九萬五千元。然被告毫無理由積欠原告八十九年十二月份部分薪資四萬
    元及九十年元月、二月份薪資十九萬元，原告為免生計受影響，已依勞動基準法
    第十四條第一項第五款之規定：「雇主不依勞動契約給付工作報酬者，勞工得不
    經預告終止契約」，而以存證信函通知被告於九十年三月一日終止兩造間勞動契
    約。且兩造之所以終止勞動契約，係因可歸責於被告之原因，原告除請求被告所
    積欠之薪資二十三萬元外，尚可向被告請求如下之金額：(1)資遣費：原告於被告
    工作之年資計八年十一個月，依勞動基準法第十四條第四項準用同法第十七條之
    規定，被告應給付原告八十四萬七千零八十三元之資遣費。(2)特別休假工資費：
    原告終止勞動契約前尚有八十八年特別休假三日未休，八十九年特別休假十四天
    未休，總計特別休假有十七日，扣除原告自九十年二月十七日起至同月二十八日
    止休假九日，尚有特別休假八日未休，按日以平均薪資三千一百六十六元計算特
    別休假工資費為二萬五千三百二十八元。是被告所應給付予原告之金額計為一百
    十萬二千四百十一元，原告雖已催請被告給付，均未獲置理。被告雖抗辯：兩造
    間係屬委任關係，且委任關係早於八十九年十一月間即已合意終止，原告係另在
    水都育樂事業股份有限公司（以下簡稱：水都公司）任職云云，然原告並未與被
    告終止契約，而係在水都公司兼職；且原告雖擔任被告公司之副總經理，因原告
    就事務之處理，仍需接受被告公司負責人即董事長乙○○之指揮命令，而係從屬
    之性質，並無任何自主性，自屬勞動基準法上所稱勞工，而得依勞動基準法之規
    定請求被告絡付資遣費及特另休假工資等語；並聲明：（一）被告應給付原告一
    百十萬二千四百十一元，及自起訴狀繕本送達翌日起至清償日止，按年息百分之
    五計算之利息。（二）原告願供擔保，請准宣告假執行。
二、被告則以：原告原在被告公司擔任副總經理，月薪九萬五千元，兩造間係屬委任
    關係，並無勞動基準法之適用，其請求資遺費及特別休假工資之給付，自無理由
    ；且原告已於八十九年十一月與被告合意終止契約，原告應向其任職所在之水都
    公司請求給付薪資；因兩造係合意終止契約，更無資遣費之問題云云，資為抗辯
    ；並聲明：（一）原告之訴駁回。（二）如受不利之判決，被告願供擔保，請准
    宣告免為假執行。
三、經查：原告確自八十一年四月一日起任職於被告公司，擔任工務部副總經理職務
    ，月薪為九萬五千元乙節，已為兩造所不爭執，且有原告提出在職證明書影本乙
    紙在卷可稽，應與事實相符。
四、次按：勞動基準法所規定之勞動契約，係指當事人之一方，在從屬於他方之關係
    下，提供職業上之勞動力，而由他方給付報酬之契約，與委任契約之受委任人處
    理事務，具有獨立之裁量權者，並不相同。原告雖主張：伊如果要進用人員，需
    呈報董事長，預算亦由公司決定，依公司員工守則相關規定，有關公司員工退職
    、離職、資遣、退休、免職、員工申請差旅費、員工考績、材料、工程款支出等
    大小事項，均需由董事長親自簽准，原告對務處理並無任何自主性，是兩造應屬
    勞動基準法所規範之勞動契約云云。然查：本件被告公司董事長之下並未設有總
    經理，原告則任職工務部之副總經理，負責看管督導工程進度及品質，並控制工
    程預算，有關工程品質如何要求及處理，係由原告決定後呈報董事長等情，已經
    原告自承屬實（見本院九十年九月十四日言詞辯論筆錄）；且依兩造分別提出卷
    附之被告人事、工程、採購、財務支出簽呈及工程估驗單（均影本）上，固列有
    「核准」、「批示」或「敬呈董事長」之欄位，惟以原告所提出之僱用總機之簽
    呈以觀，係由承辦人即原告簽擬欲僱用之面試後適職人員及該人員試用期限及薪
    資後，始交由被告公司董事長批示；另被告所提出卷附被告公司電費支出報支單
    上則逕由原告核准；工程支出申請單亦經原告「覆核」；工程估價單上之「主管
    」欄係由原告簽名、其上未另有董事長核示之欄位；而工程採購及簽約之簽呈上
    ，原告亦係在「部門主管」欄位上進行核示。足見原告於被告公司任職副總經理
    ，確係一人之下、且受領高薪之要職，其對所負責工程之品質、進度及預算之控
    制確有相當自主之決定權限，對公司人事及財務支出亦立於參與決策及考核之地
    位；是原告對被告公司而言，顯非從屬於被告公司而提供職業上勞動力之勞工，
    而係受被告公司委任處理公司相關業務之受委任人；至於被告公司董事長基於公
    司負責人之身分，為瞭解公司運作而需於相關簽呈及單據上為批示，且對公司若
    干事務具有最後決定權，此無非屬原告受委任處理事務權限之界限，尚不能以此
    認為原告於人格及經濟上均已從屬被告公司而認兩造間係屬勞動契約之關係。是
    被告抗辯：兩造間係屬委任契約關係，並無勞動基準法相關規定之適用等語，自
    堪憑採。從而，原告依勞動基準法之規定請求被告給付資遣費及特別休假工資，
    自無理由，不應准許。
五、另查：原告主張：於原告任職被告公司期間內，被告公司尚積欠八十九年十二月
    薪資四萬元及九十年元月、二月薪資十九萬元未付等情，雖據被告否認，且抗辯
    ：兩造間委任契約已於八十九年十一月間合意終止，原告另在水都公司任職，原
    告如未領薪資，應向水都公司請求，與被告無關云云，並提出原告任職於水都公
    司之簽呈、薪資表、水都公司公告原告任職副總經理之文件用印申請書、八十九
    年十一月一日人事命令公告等件（均影本）為證。然查：原告已於水都公司執行
    職務之事實，並無從推認原告已自被告公司去職；而前開卷附薪資表、申請書及
    公告均為被告公司自行製作，其真實性原堪置疑，原告復否認有接獲被告任何終
    止契約之通知；被告既未能就兩造已於八十九年十一月起合意終止契約乙節舉證
    以實其說，則兩造委任契約於原告以存證信函通知被告自九十年三月一日起終止
    之前，自仍有效存在。又查：被告雖曾於本件進行調解程序時陳述：薪資已由被
    告全部給付云云，然對此始終未曾舉證；而自被告公司十二月份薪資表上，確註
    記領薪五萬五千元；另元月及二月之薪資表上，俱無原告之姓名及任何簽領薪資
    之記載，有被告公司十二月、元月及二月份薪資表影本三紙存卷可憑。是原告主
    張：被告應依兩造契約給付積欠原告之薪資計二十三萬元等語，自堪信為真實；
    且被告給付原告前開薪資報酬之義務，當不致因兩造間契約關係屬委任契約之性
    質乙節而受影響。從而，原告依據兩造間契約關係，請求被告給付未付報酬二十
    三萬元及自起訴狀繕本送達翌日即九十年七月二十五日起至清償日止，按年息百
    分之五計算之利息，為有理由，應予准許。逾此部分，為無理由，應予駁回。
六、兩造陳明願供擔保，聲請宣告假執行或免為假執行，經核原告勝訴部分，合於法
    律規定，爰分別酌定相當之擔保金額宣告之；原告其餘假執行之聲請，因訴之駁
    回而失所依據，不予准許。
七、因本案事證已臻明確，兩造其餘主張陳述及所提之證據，均毋庸再予審酌，附此
    敘明。
八、據上論結，本件原告之訴一部有理由，一部無理由，依民事訴訟法第七十九條但
    書、第三百九十條第二項、第三百九十二條，判決如主文。
中      華      民      國    九十      年     十二     月      七      日
                                    臺灣士林地方法院民事第三庭
~B法      官  李瑜娟
右為正本係照原本作成。
如對本判決上訴須於判決送達後廿日內向本院提出上訴狀。
中      華      民      國    九十      年     十二     月    十三      日
~B法院書記官  夏珍珍


司法院資訊處製作；財團法人民間司法改革基金會備份。
